【裁判字號】    95,上易,264
【裁判日期】    950412
【裁判案由】    妨害自由
【裁判全文】
臺灣高等法院臺中分院刑事判決         95年度上易字第264號
上  訴  人  台灣台中地方法院檢察署檢察官
被      告  甲○○（原名李靜怡）
上列上訴人因妨害自由案件，不服臺灣臺中地方法院94年度易字
第2176號中華民國95年1月10日第一審判決 （起訴案號：台灣台
中地方法院檢察署94年度偵續字第328號） ，提起上訴，本院判
決如下：
    主  文
上訴駁回。
    理  由
一、公訴意旨略以：被告甲○○（原名李靜怡）與其兄即告訴人
    乙○○、兄嫂即告訴人丙○○共同承租台中市北屯區○○○
    路○段286號店面，由告訴人丙○○、乙○○使用騎樓部分經
    營泡沫紅茶生意，被告李靜怡居住於該處二樓並使用一樓店
    面從事美髮工作。因被告李靜怡與告訴人乙○○、丙○○夫
    妻發生嫌隙，被告李靜怡竟自民國 93年6月30日起，基於妨
    害他人行使權利之犯意，將雙方共同承租之店面玻璃門鎖更
    換，拒絕讓告訴人乙○○、丙○○夫妻使用，致告訴人乙○○、丙○○夫妻無法前往搬運放置於現場之生財設備，因認
    被告李靜怡涉犯刑法第304條第1項之強制罪。
二、按犯罪事實應依證據認定之，無證據不得認定犯罪事實，刑
    事訴訟法第154條第2項定有明文。訊據被告甲○○固坦承其
    有於上揭時地更換門鎖之事實，惟堅決否認有強制罪之犯行
    ，辯稱：伊因與伊兄乙○○發生衝突，伊兄乙○○打電話說
    要砸伊店，伊因害怕，始乘告訴人乙○○、丙○○不在時更
    換門鎖，並無對告訴人乙○○、丙○○施以強暴、脅迫之強
    制犯行等語。
三、經查：被告甲○○有於上揭時地更換門鎖之事實，固據被告
    甲○○供認不諱，並經證人即告訴人乙○○、丙○○於原審
    審理時證述明確。惟按刑法第304條第1項之強制罪，須以強
    暴、脅迫使人行無義務之事或妨害人行使權利，始克成立。
    而該條稱強暴者，乃以實力不法加諸他人之謂，雖不以直接
    施諸於他人為必要，即間接施之於物體而影響於他人者，固
    亦屬之，惟被告以實力不法間接施之於物體而影響於他人時
    ，告訴人根本不在場，則不足構成刑法第304條第1項所稱強
    暴事由（最高法院86年度台非字第122號判決參照） 。查告
    訴人乙○○、丙○○並未居住於台中市北屯區○○○路 ○段
    286號內，被告甲○○於斷電、換鎖之際，告訴人乙○○ 、
    丙○○並未在場，亦未有告訴人乙○○、丙○○所指示之人
    在場之情形，業據證人即告訴人乙○○、丙○○於原審證述
    明確（見原審卷第57頁、第61頁）。是被告甲○○上開斷電
    、更換門鎖之行為縱使已妨害告訴人乙○○、丙○○行使其
    等放置於現場之生財設備權利，惟被告於斷電、更換門鎖之
    際，告訴人乙○○、丙○○既未在場，自無從對告訴人實施
    強暴、脅迫，揆諸上開說明，被告甲○○所為核與刑法第30
    4條第1項之構成要件有間。是被告甲○○否認其行為構成上
    開條文之罪，尚屬可信。檢察官上訴意旨稱：被告甲○○雖
    非當場施強暴，看似和平之手段，惟在其斷電、換鎖之時點
    後，已使大樓共同使用之告訴人乙○○、丙○○夫妻陷於無
    法行使權利之狀態，客觀上被告甲○○使告訴人乙○○、丙○○無法行使權利，而生強制之作用，在主觀上，被告甲○○與告訴人乙○○、丙○○糾紛翌日即開始斷電、換鎖，至
    偵審期間仍藉端不使告訴人乙○○、丙○○取回生財器具，
    顯有妨害人行使權利之故意，自應構成刑法第304條第1項之
    妨害人行使權利罪云云，自不足取。此外復查無其他積極證
    據足以證明被告甲○○有被起訴之犯行，是本案被告甲○○
    之犯罪不能證明，自應為無罪之諭知。原審審理結果，認被
    告甲○○犯罪不能證明，而為無罪之諭知，自無違誤。檢察
    官執前詞上訴指摘原判決不當，為無理由，應予駁回其上訴
    。
據上論結，應依刑事訴訟法第368條，判決如主文。
本案經檢察官丁○○到庭執行職務。
中    華    民    國    95    年    4     月    12    日
              刑事第八庭  審判長法  官  羅  得  村
                                法  官  劉  榮  服
                                法  官  巫  政  松
上列正本證明與原本無異。
不得上訴。
                                書記官  陳  妙  瑋
中    華    民    國    95    年    4     月    14    日
                                                      Ｒ


司法院資訊處製作；財團法人民間司法改革基金會備份。
